臺灣臺南地方法院刑事判決　　　　　　　 96年度訴字第375號
公　訴　人　臺灣臺南地方法院檢察署檢察官
被　　　告　丙○○
　　　　　　　　　　（現另案於臺灣臺南監獄執行中）
指定辯護人　本院公設辯護人乙○○
上列被告因強盜等案件，經檢察官提起公訴（九十六年度偵緝字
第三三八號），本院判決如下：
    主  文
丙○○共同意圖為自己不法之所有，攜帶兇器，以強暴至使不能
抗拒，而取他人之物，處有期徒刑柒年。
      事      實
一、丙○○前因懲治盜匪條例案件，於民國七十九年五月二十三
    日經本院以七十九年度少訴字第三七號判決有期徒刑十三年
    確定，於八十五年五月二十九日因縮短刑期假釋出監，猶不
    知悔改，於假釋期間內之九十年三月二日晚間八時許，因欲
    幫助其友人甲○○（業經臺灣高等法院臺南分院判決有期徒
    刑七年二月確定）籌款還債，先由甲○○駕駛其所有車號七
    Ｊ—七七七一號自用小客車至臺南市○○路○段樺谷飯店載
    丙○○四處借錢無著後，二人即謀議強盜籌款，進而共同基
    於意圖為自己不法所有之犯意聯絡，由甲○○駕駛上開自用
    小客車載丙○○同至臺南市○○區○○路與光州路旁之停車
    場（即公訴意旨所指億載金城附近之停車場），擇定丁○○
    所駕駛，停放在前開停車場之八Ｊ—一七五三號自用小客車
    為強盜目標後，於同日二十時許，丙○○與甲○○二人隨即
    穿戴丙○○事先預備之深色頭套及白色手套，先由甲○○至
    丁○○前揭自用小客車右方車門處把風，防止丁○○逃出；
    復由丙○○持西瓜刀一把，並自地上撿拾石頭一顆，損毀丁○○所有之前開自用小客車駕駛座旁車窗玻璃，足以生損害
    於丁○○，該石塊砸毀玻璃並因之傷害丁○○之頭部及左手
    手掌關節等處後，丙○○再以所持西瓜刀抵住丁○○頸部，
    以強暴手段至使丁○○不能抗拒，而取走丁○○所有新臺幣
    （下同）一千元及諾基亞牌三三一０型手機（序號：000
    000000000000號）一支，丙○○取得前揭財物
    後，即將手機一支及一千元交予甲○○使用，甲○○並於同
    日將上揭手機，交予不知情之林巧嵐使用，經警循線查獲。
二、案經丁○○訴由臺南市警察局第四分局報告臺灣臺南地方法
    院檢察署檢察官偵查起訴。
      理      由
一、訊之被告丙○○對於上開強盜犯行事實過程均坦承不諱，核
    與證人即被害人丁○○於警詢及審判中之指證情節相符，另
    證人林巧嵐於警詢陳述甲○○將上揭手機交由伊使用等情無
    訛。又同案被告甲○○分別於偵查及審判時陳述：九十年三
    月二日晚上八點有跟丙○○到億載金城那邊去強盜人家的財
    物。我提議的。我欠人家錢所以提議去搶錢。丙○○拿石頭
    丟被害人。他叫我站在另一個車門防止被害人逃出去，當初
    是他在路邊看到被害人的車子，叫我停車。石頭是路旁撿的
    ，西瓜刀是丙○○的。丙○○搶被害人時我有看到西瓜刀，
    刀刃長約三十公分，金屬製有刀鞘，頭套及白手套是丙○○
    的乙節互符一致。（九十年五月三十一日訊問筆錄第十七頁
    、九十年八月七日審判筆錄第二十九頁、九十六年三月八日
    偵查筆錄第二十二頁）。此外，復有甲○○所有車號七Ｊ—
    七七七一號自用小客車相片二紙、贓物及現場相片十一紙、
    郭綜合醫院病歷一份在卷足憑可證。足徵被告自白與事實相
    符，應堪採信。從而本件事證明確，被告上開強盜犯行堪以
    認定，應依法論科。
二、次按行為後法律有變更者適用裁判時之法律，刑法第二條第
    一項前段設有明文。懲治盜匪條例及刑法第三百三十條第一
    項加重強盜罪，分別於九十一年一月三十日明令公布廢止及
    修正，並自同年二月一日生效，然懲治盜匪條例未廢止前，
    其為刑法強盜罪之特別法，自無適用修正前刑法第三百三十
    條第一項加重強盜罪之餘地，但懲治盜匪條例之廢止與刑法
    相關強盜罪條文修正同時公布生效，立法目的在以修正後之
    刑法第三百三十條第一項之規定取代相關懲治盜匪條例第五
    條第一項第一款之規定，以免修正前之刑法第三百三十條第
    一項發生中間法之效力，故懲治盜匪條例廢止前後均有刑罰
    規定，仍屬刑法第二條第一項之行為後法律之變更，且修正
    後刑法第三百三十條第一項法定刑為七年以上有期徒刑較廢
    止前之懲治盜匪條例第五條第一項第一款法定刑無期徒刑或
    七年以上有期徒刑，有利於被告，自應適用裁判時刑法第三
    百三十條第一項之規定。
三、查被告丙○○與甲○○共同謀議，由丙○○撿拾車旁石頭，
    損毀告訴人所有之自用小客車車窗玻璃，並傷害告訴人頭部
    及左手手掌關節等處，復持西瓜刀抵住告訴人頸部，以強暴
    手段至使告訴人不能抗拒，而取走告訴人所有之一千元及諾
    基亞牌三三一０型手機一支，核被告所為，係犯刑法第三百
    三十條第一項加重強盜罪及第三百五十四條毀損罪及第二百
    七十七條第一項傷害罪。被告與另案被告甲○○就上揭犯行
    ，有犯意聯絡及行為分擔，皆為共同正犯。又被告行為後，
    刑法業於九十四年一月七日修正，於同年二月二日公佈，於
    九十五年七月一日施行。修正後刑法第二條第一項明文：「
    行為後法律有變更者，適用行為時之法律。但行為後之法律
    有利於行為人者，適用最有利於行為人之法律。」改採「從
    舊從輕」主義，係規範行為後法律變更所衍生新舊法律比較
    適用之準據法，以適用最有利於行為人之法律為原則。據此
    ，法院裁判時已在新法施行之後，雖新舊法之內容有所修正
    ，但對行為人倘無有利或不利之情形者（例如僅修正法律用
    語，新舊法法定仍屬相同），即無適用上開規定為新舊法比
    較之問題。查刑法第二十八條原規定：「二人以上共同『實
    施』犯罪之行為者，皆為共同正犯。」亦於上述時間同時修
    正為：「二人以上共同『實行』犯罪之行為者，皆為共同正
    犯。」將舊法之「實施」修正為「實行」。原「實施」之概
    念，包含陰謀、預備、著手及實行等階段之行為，僅共同實
    行犯罪行為始成立共同正犯。是新法共同正犯之範圍縮小，
    排除陰謀犯、預備犯之共同正犯。新舊法共同正犯之規定固
    有修正，但對本件被告與共犯甲○○係基於犯意聯絡，共同
    攜帶凶器強盜犯行而言，不論新法、舊法，均構成共同正犯
    ，上述刑法第二十八條之修正內容，對於被告並無「有利或
    不利」之影響，依前述說明，自無適用修正後刑法第二條第
    一項之規定為比較新舊法適用之必要（最高法院九十五年度
    臺上字第五六六九號判決理由參照），本件爰逕行適用修正
    後刑法第二十八條之規定論處（最高法院九十五年十一月七
    日九十五年度第二十一次刑事庭會議決議意旨參照）。另修
    正後之刑法刪除第五十五條關於牽連犯之規定。本件被告所
    犯刑法第三百三十條第一項加重強盜罪及第三百五十四條毀
    損罪及第二百七十七條第一項傷害罪間，具有方法結果之牽
    連關係，依修正前即行為時之規定，應從一重之罪處斷；依
    修正後之刑法既已刪除牽連犯之規定，則所犯上述各罪應依
    數罪併罰之規定分論併罰。比較新舊法之規定，修正後之規
    定並非較有利於被告，依刑法第二條第一項之規定，應適用
    行為時之法律，即適用修正前刑法第五十五條牽連犯之規定
    從一重按刑法第三百三十條第一項加重強盜罪處斷。爰審酌
    被告為解決甲○○經濟困境而共同犯罪之動機，並以砸車傷
    人之手段犯罪，所得僅一千元及手機一支，以及犯後坦承犯
    行等一切情狀，從輕量處有期徒刑七年。又被告持以犯罪所
    用之西瓜刀一把、深色頭套二只及白色手套二雙，為被告所
    有供本案強盜犯行所用，惟業已滅失無從尋獲等情，業經被
    告供承在卷，為免執行之困難，爰不另為沒收之諭知，併此
    敘明。
據上論斷，應依刑事訴訟法第二百九十九條第一項前段，刑法第
二條第一項前段、第二十八條、第三百三十條第一項、第三百五
十四條、第二百七十七條第一項，修正施行前第五十五條，刑法
施行法第一條之一第一項、第二項前段，判決如主文。
本案經檢察官戊○○到庭執行職務。
中　　華　　民　　國　　96　　年　　8 　　月　　15　　日
                    刑事第六庭審判長  法  官  張瑛宗
                                      法  官  孫淑玉
                                      法  官  黃莉莉
以上正本證明與原本無異。
如不服本判決應於收受本判決後10日內向本院提出上訴書狀，並
應敘述具體理由。如未敘述上訴理由者，應於上訴期間屆滿後20
日內向本院補提理由書狀（均須按他造當事人之人數附繕本）「
切勿逕送上級法院」。
      　　　　　　　　　　　　　　　　書記官　朱小萍
中　　華　　民　　國　　96　　年　　8 　　月　　15　　日
附錄論罪科刑法條：
刑法第三百三十條
犯強盜罪而有第三百二十一條第一項各款情形之一者，處七年以
上有期徒刑。前項之未遂犯罰之。
刑法第二百七十七條第一項
傷害人之身體或健康者，處三年以下有期徒刑、拘役或一千元以
下罰金。
刑法第三百五十四條
毀棄、損壞前二條以外之他人之物或致令不堪用，足以生損害於
公眾或他人者，處二年以下有期徒刑、拘役或五百元以下罰金。
